臺灣高等法院民事裁定
109年度上字第689號
上  訴  人  葉聰明  
訴訟代理人  顏瑞成律師
上列上訴人因與被上訴人沈心蘭間請求塗銷所有權登記等事件，
對於中華民國108 年12月19日臺灣基隆地方法院108 年度訴字第
414 號第一審判決提起上訴，本院裁定如下：
    主  文
本件訴訟標的價額核定為新臺幣參佰貳拾玖萬捌仟伍佰伍拾元。
上訴人應於收受本裁定正本翌日起十日內，補繳第一審裁判費新
臺幣壹萬陸仟參佰參拾伍元、第二審裁判費新臺幣貳萬肆仟伍佰
零參元，逾期不補正即駁回第一審起訴、第二審上訴。
    理  由
一、按訴訟標的之價額，由法院核定。核定訴訟標的之價額，以
    起訴時之交易價額為準；無交易價額者，以原告就訴訟標的
    所有之利益為準。次按裁判費之繳納，係屬提起上訴應具備
    之必要程式。如有欠缺，其上訴即不合法，應先以裁定命當
    事人依限補正，若當事人仍未依限補正者，即應裁定駁回上
    訴。民事訴訟法第77條之1 、第444 條分別定有明文。
二、本件上訴人起訴主張：上訴人因訴外人呂國益之委託，乃向
    訴外人沈萬選（被上訴人之父）尋求幫助，經上訴人與沈萬
    選商議後，約定由被上訴人擔任門牌號碼基隆市○○區○○○路0
    00 巷000 弄00○0 號房屋及坐落基地（下稱系爭房地）之登
    記名義人，以被上訴人之名義向銀行辦理不動產貸款。詎被
    上訴人及沈萬選以系爭房地真正所有權人地位自居，請求呂
    國益等人遷讓系爭房地，已違背上訴人與沈萬選、被上訴人
    間之協議，兩造已無信賴關係，爰終止借名登記關係，依民
    法第767 條及類推適用同法第541 條規定，請求被上訴人將
    系爭房地移轉登記與上訴人。故本件訴訟標的價額應以上訴
    人起訴時系爭房地之交易價額為準。本院審酌系爭房地位於
    基隆市安樂區基金一路，為7 層鋼筋混凝土造建物之1 樓，
    含平台面積為89.15 平方公尺（見原審卷第21頁）；與系爭
    房地區段門牌、建物型態、總面積坪數、樓層別等交易條件
    相仿之周遭房地，於起訴時點相近（民國108 年4 月）交易
    價格為每平方公尺新臺幣（下同）3 萬7,000 元，有本院職
    權查詢內政部不動產交易實價查詢服務網資料附卷（見本院
    卷第23頁），推估上訴人於108 年8 月起訴時系爭房地之客
    觀交易價值為329 萬8,550 元（計算式：系爭房地總面積、
    附屬建物面積加總89.15平方公尺×系爭房地每平方公尺交易
    單價37,000元＝3,298,550元），故本件訴訟標的價額核定為
    329 萬8,550 元。上訴人起訴應徵第一審裁判費3 萬3,670 
    元，扣除其已繳納之1 萬7,335 元，尚欠1 萬6,335 元；上
    訴人就第一審為其全部敗訴之判決提起上訴，應徵第二審裁
    判費5 萬0,505 元，扣除其已繳納之2 萬6,002 元，尚欠2 
    萬4,503 元。茲限上訴人於收受本裁定正本翌日起10日內，
    逕向本院如數補繳，逾期未繳足或不繳納，即駁回其訴或上
    訴，爰裁定如主文。
中　　華　　民　　國　　109 　年　　8 　　月　　31　　日
                  民事第十四庭  
                      審判長法  官  蔡和憲
                            法  官  周珮琦
　　　　　　　　　　　　　  法  官  湯千慧
　　　　　　　　　　　　　　
正本係照原本作成。
核定訴訟標的價額部分，如不服裁定得於收受送達後10日內向本
院提出抗告狀，並繳納抗告費新臺幣1千元。
命補繳裁判費部分不得抗告。
中　　華　　民　　國　　109 　年　　9 　　月　　1 　　日

　　　　　　　　　　　　　　書記官  江怡萱